---
title: "MODUL 5 - “Analisis Structural Equation Modeling Partial Least Squares (SEM-PLS) pada Perilaku Penggunaan Instagram dan Dampaknya terhadap Mental Health serta Lifestyle”"
author: "Celine Nurhidayah Santoso,
         Dista Ishlahul Amalia,
         Dessy Saputri"
date: "2026-05-21"
output: html_document
---
```{r, echo=FALSE, results='asis'}
cat("
<style>
body {
  font-family: 'Times New Roman' !important;
  font-size: 12pt;
}
h1, h2, h3 {
  font-family: 'Times New Roman' !important;
  font-weight: bold;
}
pre, code {
  font-family: 'Times New Roman' !important;
}
</style>
")
```
# INSTALL PACKAGE
```{r eval=FALSE}
install.packages("seminr")
install.packages("readr")
install.packages("dplyr")
install.packages("psych")
install.packages("corrplot")
install.packages("ggplot2")
```

# LOAD LIBRARY
```{r}
library(seminr)
library(readr)
library(dplyr)
library(psych)
library(corrplot)
library(ggplot2)
```

# IMPORT DATA
```{r}
data <- read_csv("instagram_usage_lifestyle.csv")

head(data)
str(data)
```

# FEATURE SELECTION
```{r}
sem_data <- data %>%
  select(

    # DOOMSCROLLING
    daily_active_minutes_instagram,
    sessions_per_day,
    reels_watched_per_day,
    stories_viewed_per_day,
    time_on_feed_per_day,
    time_on_explore_per_day,
    time_on_reels_per_day,

    # ENGAGEMENT
    likes_given_per_day,
    comments_written_per_day,
    dms_sent_per_week,
    dms_received_per_week,

    # MENTAL HEALTH
    perceived_stress_score,
    self_reported_happiness,

    # LIFESTYLE
    daily_steps_count,
    exercise_hours_per_week,
    hobbies_count
  )
```

# REVERSE CODING HAPPINESS
```{r}
sem_data <- sem_data %>%
  mutate(
    happiness_reverse =
      max(self_reported_happiness, na.rm = TRUE) -
      self_reported_happiness
  )
```

# RENAME VARIABLE
```{r}
sem_data <- sem_data %>%
  rename(

    # DOOMSCROLLING
    DOOM1 = daily_active_minutes_instagram,
    DOOM2 = sessions_per_day,
    DOOM3 = reels_watched_per_day,
    DOOM4 = stories_viewed_per_day,
    DOOM5 = time_on_feed_per_day,
    DOOM6 = time_on_explore_per_day,
    DOOM7 = time_on_reels_per_day,

    # ENGAGEMENT
    ENG1 = likes_given_per_day,
    ENG2 = comments_written_per_day,
    ENG3 = dms_sent_per_week,
    ENG4 = dms_received_per_week,

    # MENTAL HEALTH
    MH1 = perceived_stress_score,
    MH2 = happiness_reverse,

    # LIFESTYLE
    LIFE1 = daily_steps_count,
    LIFE2 = exercise_hours_per_week,
    LIFE3 = hobbies_count
  )

colnames(sem_data)
```

# HANDLING MISSING VALUE
```{r}
colSums(is.na(sem_data))

sem_data <- na.omit(sem_data)
```

# SAMPLING DATA
```{r}
set.seed(123)

sample_size <- min(5000, nrow(sem_data))

sem_data_sample <- sem_data %>%
  sample_n(sample_size)
```

# DESCRIPTIVE STATISTICS
```{r}
describe(sem_data_sample)
```

# CORRELATION MATRIX
```{r}
cor_matrix <- cor(sem_data_sample)

corrplot(cor_matrix,
         method = "color",
         type = "upper",
         tl.cex = 0.8)
```

# MEASUREMENT MODEL
```{r}
measurement_model <- constructs(

  # DOOMSCROLLING
  composite(
    "DOOM",
    multi_items("DOOM", 1:7)
  ),

  # ENGAGEMENT
  composite(
    "ENGAGEMENT",
    multi_items("ENG", 1:4)
  ),

  # MENTAL HEALTH
  composite(
    "MENTAL_HEALTH",
    multi_items("MH", 1:2)
  ),

  # LIFESTYLE
  composite(
    "LIFESTYLE",
    multi_items("LIFE", 1:3)
  )
)
```

# STRUCTURAL MODEL
```{r}
structural_model <- relationships(

  # DOOM -> ENGAGEMENT
  paths(from = "DOOM",
        to = "ENGAGEMENT"),

  # DOOM -> MENTAL HEALTH
  paths(from = "DOOM",
        to = "MENTAL_HEALTH"),

  # ENGAGEMENT -> MENTAL HEALTH
  paths(from = "ENGAGEMENT",
        to = "MENTAL_HEALTH"),

  # MENTAL HEALTH -> LIFESTYLE
  paths(from = "MENTAL_HEALTH",
        to = "LIFESTYLE")
)
```

# ESTIMATE SEM-PLS MODEL
```{r}
pls_model <- estimate_pls(
  data = sem_data_sample,
  measurement_model = measurement_model,
  structural_model = structural_model
)
```

# MODEL SUMMARY
```{r}
summary(pls_model)
```

# OUTER LOADINGS
```{r}
pls_model$outer_loadings
```

# R-SQUARE
```{r}
summary(pls_model)$r_squared
```

# RELIABILITY & VALIDITY
```{r}
summary(pls_model)$reliability
```

# BOOTSTRAPPING
```{r}
boot_model <- bootstrap_model(
  seminr_model = pls_model,
  nboot = 1000,
  cores = parallel::detectCores() - 1
)
```

# BOOTSTRAP SUMMARY
```{r}
summary(boot_model)
```

# VISUALISASI MODEL
```{r}
plot(pls_model)
```